【裁判字號】    99,上易,1015
【裁判日期】    990831
【裁判案由】    重利
【裁判全文】
臺灣高等法院臺中分院刑事判決        99年度上易字第1015號
上  訴  人  臺灣南投地方法院檢察署檢察官
被      告  甲○○
上列上訴人因被告重利案件，不服臺灣南投地方法院98年度簡上
字第86號中華民國99年6月17日第一審判決（聲請簡易判決處刑
案號：臺灣南投地方法院檢察署98年度偵字第171號），提起上
訴，本院判決如下：
    主  文
上訴駁回。
    理  由
一、按依刑事訴訟法第350條、第361條、第362條、第367條規定
    ，不服地方法院之第一審判決而上訴者，須提出上訴書狀，
    並應敘述具體理由，為上訴必備之程式；其所提出之書狀未
    敘述上訴理由，或僅曾以言詞陳述上訴理由者，均應於上訴
    期間屆滿後20日內補提理由書於第一審法院。第一審法院經
    形式審查，認逾期未補提上訴理由者，應定期間先命補正；
    逾期未補正者，為上訴不合法律上之程式，應以裁定駁回。
    倘已提出上訴理由，但所提非屬具體理由者，則由第二審法
    院以上訴不合法律上之程式，判決駁回。而所謂具體理由，
    必係依據卷內既有訴訟資料或提出新事證，指摘或表明第一
    審判決有何採證認事、用法或量刑等足以影響判決本旨之不
    當或違法，而構成應予撤銷之具體事由，始克當之（例如：
    依憑證據法則具體指出所採證據何以不具證據能力，或依憑
    卷證資料，明確指出所為證據證明力之判斷如何違背經驗、
    論理法則）；倘僅泛言原判決認定事實錯誤、違背法令、量
    刑失之過重或輕縱，而未依上揭意旨指出具體事由，或形式
    上雖已指出具體事由，然該事由縱使屬實，亦不足以認為原
    判決有何不當或違法者（例如：對不具有調查必要性之證據
    ，法院未依聲請調查亦未說明理由，或援用證據不當，但除
    去該證據仍應為同一事實之認定），皆難謂係具體理由，俾
    與第二審上訴制度旨在請求第二審法院撤銷、變更第一審不
    當或違法之判決，以實現個案救濟之立法目的相契合，並節
    制濫行上訴（最高法院97年度臺上字第892號刑事判決意旨
    參照）。
二、檢察官上訴意旨略以：被告乘徐集洋（原名為徐秋娥）急迫
    之際，貸款予徐集洋，並向徐集洋收取重利一節，業據證人
    徐集洋於偵查中證述屬實，且證人徐集洋並未向主動向警方
    或本署提出告訴，係因本署檢察官偵查被告貸款予被害人乙
    ○○時，因被害人乙○○陳述係證人徐集洋向其介紹夾報之
    借款廣告，始得知管道向被告借款，嗣經本署檢察官傳喚證
    人徐集洋到庭訊問後，證人徐集洋證述其本人亦曾向被告借
    款，每10日為一期，每期每新台幣1萬元利息為2千元等情，
    故證人徐集洋既未提出告訴，其陳述之目的，僅係基於一般
    證人之地位向本署檢察官據實陳述，並非使被告受刑事之追
    訴，故其證詞之證明力，亦無較一般證人之陳述薄弱之處，
    原審用最高法院94年度台上字第3326號判決意旨，認證人徐
    集洋之證詞較一般證人薄弱，實有違誤。另參以被告曾貸款
    予本案之被害人乙○○，並向被害人乙○○收取收取重利一
    節，業據原審認定屬實，足認被告確有對外貸放金錢，且收
    取重利之事實，故證人徐集洋所證述之情節，應非杜撰。又
    證人徐集洋證述向被告借款計息之方式，與被害人乙○○向
    被告借款計息之方式均相同，亦徵證人徐集洋證述情節，應
    堪採信。原審未予斟酌上開情況證據，遽認此部分僅有證人
    徐集洋之證詞，而無其他補強證據，亦有違誤之處。為此提
    起上訴，請求撤銷原判決，更為適當合法判決云云。
三、經查：
（一）本件檢察官因不服地方法院之第一審判決，於99年7月5日
      向原審法院提出上訴書並敘明上訴理由，依刑事訴訟法第
      361條第2項條文、立法修正理由及上開最高法院判決意旨
      ，倘已提出上訴理由，但所提非屬具體理由者，由第二審
      法院以上訴不合法律上之程式，以判決駁回之。至於上訴
      理由是否具體，係屬第二審法院審查範圍，不在命補正之
      列（參見法院辦理刑事訴訟案件應行注意事項第162點）
      ，合先敘明。
（二）本件原審經調查後，認公訴人雖以證人徐集洋之證訴為據
      ，認被告有乘徐集洋急迫之際，貸款予徐集洋，並向徐集
      洋收取重利之犯行，惟此部分業據被告堅詞否認，且證人
      徐集洋雖於偵訊及原審審理時證訴被告對伊確有如聲請簡
      易判決處刑意旨意旨所指之重利行止，惟證人徐集洋未能
      提出曾給付利息之證據，亦未有任何扣案證據得以證明證
      人徐集洋給付被告利息及簽發面額為向被告借款數額三倍
      之本票之事實，自難僅憑其單一指述，遽為不利被告之認
      定。況依卷內事證亦無其他任何補強證據足以資認證人徐
      集洋所述事實與事實相符，則無從認定被告有公訴人所指
      對證人徐集洋所為二次重利犯行，已詳予論述其理由，形
      式上觀之，核無不合。
（三）檢察官雖以前揭理由提起上訴，惟按刑事訴訟法第161條
      第1項規定：檢察官就被告犯罪事實，應負舉證責任，並
      指出證明之方法。因此，檢察官對於起訴之犯罪事實，應
      負提出證據及說服之實質舉證責任。倘其所提出之直接證
      據或間接證據，或其所指出之證明方法，並未達到通常一
      般之人均不致有所懷疑，而得確信其為真實之程度，而有
      合理之懷疑存在而無從使事實審法院得有罪之確信時，基
      於無罪推定之原則，即應為被告無罪判決之諭知（最高法
      院76年台上字第4986號、92年台上字第128號判例意旨參
      照）。本件除被害人徐集洋之指述外，別無其他任何補強
      證據足資佐證，已如前述，檢察官提起本件上訴，並未再
      舉出其他新事實或新證據，以補強擔保被害人上開於原審
      所言證詞為真，徒執已經原審指駁並摒棄不採之事證，重
      為事實上之爭辯，未明確指出所為證據證明力之判斷有何
      違背經驗、論理法則等足以影響判決本旨之不當或違法，
      而構成應予撤銷之具體事由，揆諸首揭判決意旨，本件檢
      察官之上訴不合法律上之程式，應予駁回，並不經言詞辯
      論為之。
四、據上論斷，應依刑事訴訟法第367條前段、第372條，判決如
    主文。
中    華    民    國    99    年    8     月    31    日
            刑事第十一庭  審判長法  官  郭  同  奇
                                法  官  許  冰  芬
                                法  官  陳  慧  珊
上列正本證明與原本無異。
不得上訴。
                                書記官  陳  桂  芬
中    華    民    國    99    年    8     月    31    日

司法院資訊處製作；財團法人民間司法改革基金會備份。
